【裁判字號】    95,交訴,254
【裁判日期】    951213
【裁判案由】    業務過失致死
【裁判全文】
臺灣高雄地方法院刑事判決             95年度交訴字第254號
公  訴  人  臺灣高雄地方法院檢察署檢察官
被      告  乙○○
右列被告因業務過失致死案件，經檢察官提起公訴（95年度偵字
第24705 號），被告於本院準備程序中為有罪之陳述，經合議庭
裁定由受命法官依簡式審判程序獨任審理，本院判決如下：
    主  文
乙○○從事業務之人，因業務上之過失致人於死，處有期徒刑捌
月。緩刑年。
    事  實  及  理  由
一、乙○○係瑋焌企業社員工，負責零件加工，並以公司所有之
    小貨車載運物品，駕駛為其附隨業務，係從事業務之人。乙
    ○○於民國95年8 月24日19時餘許許，駕駛車牌號碼ＳＴ
    ─０５９９號自用小貨車，在南北向坐落於高雄縣阿蓮鄉青
    旗村東西向不知名產業道路旁之青旗14之7 號對面處，起步
    自北向南方向倒車時，應注意汽車起步前，應注意前後左右
    有無障礙物或車輛行人，倒車時更應顯示倒車燈光或手勢後
    ，謹慎緩慢後倒，並應注意其他車輛行人，以防止危險事故
    之發生，依其智識能力及依當時之道路為直路，路面無缺陷
    、無障礙物，夜間光線有照明，天氣雖為陰天，但不影響視
    線，並無不能注意之情事，竟疏未注意後方道路之沿東西方
    向往來之車輛，即貿然倒車行進，於車身橫向位於該不知名
    產業道路西向車道時，適黃文成（79年7 月17日生，於本件
    事故發生時未滿18歲）未考領駕駛執照，騎乘車牌號碼ＣＫ
    ８─０２７號機車，沿高雄縣阿蓮鄉青旗村上開不知名產業
    道路由東向西方向行駛，疏未注意車前狀況，隨時採取必要
    之安全措施，行至接近青旗24之7 號前時，突見乙○○駕駛
    自小貨車倒車出來車身橫向占據該不知名產業道路西向車道
    ，閃避不及，致其所騎乘機車車頭直接撞擊乙○○駕駛之自
    小貨車右後側車燈處，黃文成因而人車倒地，受有腹內出血
    、頭部撕裂傷、右大腿撕裂傷等傷害，造成出血性休克，經
    送醫急救，於同日晚上9 時許不治死亡。乙○○於肇事後未
    被偵查機關發覺前，主動委請瑋焌企業社負責人胡一飛向警
    方報案，並向前來處理車禍事宜之警員梁哲源自首坦承肇事
    及接受裁判。案經黃文成之父黃建富訴由臺灣高雄地方法院
    檢察署檢察官偵查起訴。
二、本件被告乙○○所犯為死刑、無期徒刑、最輕本刑為3 年以
    上有期徒刑以外之罪，其於準備程序進行中，就被訴事實為
    有罪之陳述，經告知簡式審判程序之旨，並聽取當事人之意
    見後，本院合議庭裁定由受命法官獨任進行簡式審判程序，
    合先敘明。
三、本件認定被告上開犯罪事實之證據，除引用起訴書之記載（
    如附件）外，補充如下：
  (一)被告過失部分：按注意汽車起步前，應注意前後左右有無障
    礙物或車輛行人，倒車時更應顯示倒車燈光或手勢後，謹慎
    緩慢後倒，並應注意其他車輛行人，道路交通安全規則第89
    條第1 項第6 款、第110 條第2 款分別定有明文。依據本件
    被告所供、證人胡一飛指證、道路交通事故現場圖、照片所
    示及證人，事故地點係在高雄縣阿蓮鄉○○村○○○○○道
    路西向車道，被告駕駛之自小貨車於倒車中而橫據停止在該
    路段西向車道。是則，被告於起動車輛之前即應注意四周來
    往車輛行人，尤其在車子倒車進入道路時，更應顯示倒車燈
    光，小心謹慎緩慢後倒，並應隨時注意後方人車之通行狀況
    ，以確保行車安全，但其竟疏未注意觀察小貨車車輛兩側及
    後方有無來往之車輛及行人，即將小貨車以倒車之方式進入
    道路，占據路面達二分之一，其違反上述道路交通安全規則
    ，至為明確。又依道路交通事故調查報告所載及現場相片所
    示，事故地點道路直路，路面無缺陷、無障礙物，天氣雖然
    為陰天，但係夜間光線有照明，並不影響視線，而被告駕駛
    小貨車，亦領有駕駛執照，其若稍加注意應可避免本件車禍
    ，故其顯無不能注意之情事，卻未能察見正駕駛機車由西向
    車道而來之被害人黃文成行車動態，而致被害人因閃避不及
    直接撞擊被告駕駛之小貨車。則被告就本件事故之發生，確
    有過失，至為明確。且被告之過失與被害人之傷害間，有相
    當因果關係，亦堪認定。且臺灣省高屏澎區車輛行車事故鑑
    定委員會高屏澎區950807號鑑定意見書亦同此認定。
  (二)被害人部分：按汽車駕駛執照為駕駛汽車之許可憑證，道路
    交通安全規則第50條第1 項定有明文。又按汽車行駛時，駕
    駛人應注意車前狀況，並隨時採取必要之安全措施，道路交
    通安全規則第94條第3 項定有明文。本件被害人係79年7 月
    17日生，有身分證影本、公路監理電子閘門證號查詢機車及
    汽車駕駛人各1 份附卷可憑（見警卷、本院卷），於本件事
    故發生時尚未滿18歲，不得考領駕駛執照，是其並未領有機
    車或汽車駕駛執照，係無照駕駛機車至明。又本件事故地點
    道路直路，路面無缺陷、無障礙物，天氣雖然為陰天，但係
    夜間光線有照明，已於前述，堪認被害人並無不能注意之情
    形。然其騎乘機車沿高雄縣阿蓮鄉青旗村上開不知名產業道
    路自東往西方向行駛時，依事故當時狀況理當能發現倒車中
    而停止橫向占據車道之被告，亦非不能注意，竟疏未注意被
    告，導致接近時閃避不及，而機車車頭直接撞擊被告駕駛之
    小貨車右後側車燈處，而人車倒地致傷重不治，是其就本件
    事故之發生亦有過失甚明。復徵諸駕駛執照為駕駛汽車、機
    車之許可憑證，被害人未考領有此憑證，可見其駕駛車輛之
    能力堪虞，則其於未考領駕駛執照之情形下騎乘機車，致兩
    車發生撞擊，是被害人就本件事故之發生同有過失，即堪認
    定。然被告之過失行為既為造成被害人受傷之原因，是被告
    仍不得因此豁免罪責。且臺灣省高屏澎區車輛行車事故鑑定
    委員會高屏澎區950807號鑑定意見書亦同此認定。
四、按刑法上所謂業務，係指個人基於其社會地位繼續反覆所執
    行之事務，包括主要業務及其附隨之準備工作與輔助事務在
    內（最高法院89年度台上字第8075號判例足資參照）。查被
    告係瑋焌企業社員工，負責零件加工，並以公司所有之小貨
    車載運物品，已據其自承在卷（見警卷及本院95年11月29日
    準備程序筆錄判筆錄），則其經常駕駛小貨車載運貨物，足
    見駕駛為與其業務有直接、密切關係之準備工作或輔助行為
    ，而足認駕駛為其附隨業務，其乃為從事業務之人。被告於
    執行業務中，因過失致人於死，核其所為，係犯刑法第276
    條第2 項之業務過失致人於死罪。又被告於肇事後犯行未被
    偵查發覺前，即主動委請胡一飛報案並向前來處理之警員梁
    哲源自首及接受裁判，業據被告自陳在卷，核與證人即高雄
    縣政府警察局湖內分局梁哲源及證人胡一飛所證相符，被告
    符合刑法規定之自首要件，爰依刑法第62條前段規定減輕其
    刑。爰審酌被告前無犯罪前科紀錄，有臺灣高等法院被告前
    案紀錄表1 份在卷可按，素行良好，其駕駛小貨車未依規定
    倒車之過失程度，致被害人死亡此一無法彌補之後果，犯罪
    情節難認輕微，另衡以被害人對本件事故之發生亦與有過失
    ，被告犯罪後於警詢、偵查及本院審判時均知錯坦承犯行，
    並已與被害人家屬達成和解，且已給付賠償金額完畢，業經
    被害人之父黃建富於本院審判時陳述在卷（見本院95年11月
    29日審判筆錄頁），且有調解書1 份在卷可憑（見本院卷）
    ，其犯罪後態度尚可，及被告智識、工作及生活狀況小康等
    一切情狀，量處如主文所示之刑，以資懲儆。又查被告前並
    無任何犯罪前科紀錄，有臺灣高等法院全國前案紀錄表1份
    在卷可按，因一時疏失偶罹刑典，犯後於本院審判時坦承犯
    行，並與被害人家屬達成和解，且已給付全部賠償金額完畢
    ，已於前述，而稍加彌補被害人家屬之傷痛，顯示其甚有悔
    意，其上開業務過失致死犯行，經上開刑之宣告，當知所警
    惕，而無再犯之虞，因認前開對其所宣告之刑，以暫不執行
    為適當，爰併宣告不加負擔之緩刑3 年，以啟自新。
據上論結、依刑事訴訟法第299 條第1 項前段、第273 條之1第1
項，刑法第276 條第2 項、第62條前段、第74條第1 項第1 款，
判決如主文。
本案經檢察官甲○○到庭執行職務。
中    華    民    國    95    年    12    月    13    日
                      交通法庭  法  官  洪乙心
以上正本證明與原本無異。
如不服本判決，應於判決送達後10日內，向本院提出上訴狀。
中    華    民    國    95    年    12    月    13    日
                                書記官  吳良美
 附錄本案論罪科刑法條
刑法第276條第2項
因過失致人於死者，處2 年以下有期徒刑、拘役或2 千元以下罰
金。
從事業務之人，因業務上之過失犯前項之罪者，處5 年以下有期
徒刑或拘役，得併科3 千元以下罰金。


司法院資訊處製作；財團法人民間司法改革基金會備份。
